臺灣臺北地方法院民事判決  
109年度訴字第922號
111年9月20日辯論終結
原      告  林宇婕  
訴訟代理人  何仁崴律師
            賴文萍律師
被      告  詹宸翔（原名詹程翔）

訴訟代理人  鄭凱鴻律師
複  代理人  陳家誼律師

上列當事人間請求損害賠償事件，本院判決如下：
    主      文
一、被告應給付原告新臺幣444萬元，及其中新臺幣184萬元自民
    國109年2月18日起，其中新臺幣260萬元自民國109年7月31
    日起，均至清償日止，按週年利率5％計算之利息。
二、原告其餘之訴駁回。
三、訴訟費用由被告負擔54％，餘由原告負擔。
四、本判決於原告以新臺幣148萬元為被告供擔保後，得假執行
    ；但被告如以新臺幣444萬元為原告預供擔保，得免為假執
    行。
五、原告其餘假執行之聲請駁回。
    事實及理由
壹、程序部分
    按訴狀送達後，原告不得將原訴變更或追加他訴，但擴張或
    減縮應受判決事項之聲明者，不在此限，民事訴訟法第255
    條第1項第3款定有明文。本件原告起訴時，原請求被告詹宸
    翔、黃郁齊連帶給付原告新臺幣（下同）224萬元及法定遲
    延利息（見本院卷㈠第11頁），嗣原告於民國111年3月31日
    與黃郁齊、盧啟傑調解成立（見本院111年度移調字第67、6
    8號卷），遂於同年5月25日具狀變更聲明為請求詹宸翔給付
    原告818萬元及法定遲延利息（見本院卷㈢第73至74頁），經
    核原告所為係減縮應受判決事項之聲明，與上開規定相符，
    自應准許。
貳、實體部分
一、原告起訴主張：被告於附表所示時、地，故意以附表所示背
    於善良風俗之方法對原告為詐欺行為，加損害於原告，且違
    反刑法加重詐欺罪、組織犯罪條例、銀行法等保護他人之法
    律，致原告於附表所示「交付款項時、地」欄所載時、地，
    交付附表所示金額予附表所示收款人員，爰依民法第184條
    第1項後段、第2項前段規定，請求被告賠償原告所受損害，
    並聲明：㈠、被告應給付原告818萬元，暨其中184萬元自108
    年12月18日起訴狀繕本送達被告翌日起至清償日止，按年息
    5％計算之利息；以及其中634萬元自109年7月27日追加起訴
    狀繕本送達被告翌日起至清償日止至，按年息5％計算之利息
    ；㈡、願供擔保請准宣告假執行。
二、被告則以：本件為正常之靈骨塔買賣交易，被告以當時靠行
    之訴外人易冠開發有限公司（下稱易冠公司）名義與原告洽
    談，約定原告以現金24萬元購買祥雲觀靈骨塔2個，被告並
    向公司調貨依約交付靈骨塔，原告則已交付現金24萬元，原
    告未被詐欺或受有損害。又被告當時不認識黃郁齊、「林世
    華」，亦未與黃郁齊共同詐欺原告，原告所提兩造間之通話
    譯文，至多僅能證明兩造有聯繫，無法證明被告有詐欺原告
    之事實；附表編號2至6所示事實復與被告無涉，被告未收受
    款項，亦無接觸、參與，原告請求要屬無據等語資為抗辯，
    並聲明：㈠、原告之訴駁回；㈡、如受不利判決，願供擔保請
    准宣告免為假執行。
三、兩造不爭執事實（見本院卷㈢第9至11頁）：
㈠、原告於附表編號1所示時、地，交付附表編號1所示之金額予
    被告。
㈡、原告於附表編號2、3所示時、地，交付附表編號2、3所示之
    金額予黃郁齊。
四、本件爭點：
㈠、被告有無附表所示詐欺原告之行為？
㈡、被告是否構成共同侵權行為？
㈢、被告應負責任之範圍？
五、本院之判斷：
㈠、被告有附表所示之詐欺行為：
　1.按殯葬設施，指公墓、殯儀館、禮廳及靈堂、火化場及骨灰
    （骸）存放設施；殯葬服務業，指殯葬設施經營業及殯葬禮
    儀服務業；殯葬設施經營業，係指以經營公墓、殯儀館、禮
    廳及靈堂、火化場、骨灰（骸）存放設施為業者；殯葬管理
    條例第2條第1、13、14款規定甚明。又經營殯葬服務業，應
    向所在地直轄市、縣（市）主管機關申請經營許可後，依法
    辦理公司或商業登記，並加入殯葬服務業之公會，始得營業
    ；經營私立殯葬設施或受託經營公立殯葬設施，應備具相關
    文件經該殯葬設施所在地之直轄市、縣（市）主管機關許可
    ，同法第42條第1項、第22條第1項亦有明文。
　2.查，易冠公司於106年9月27日即已停業，慈顥有限公司（下
    稱慈顥公司）於106年10月12日設立登記，於107年6月12日
    經臺北市政府為解散登記，於同年8月30日清算完結；臺灣
    人仁生命事業有限公司（下稱人仁公司）所營事業僅登記殯
    葬禮儀服務業，未登記殯葬設施經營業，易冠公司、慈顥公
    司、長虹建設股份有限公司（下稱長虹公司）登記所營事業
    亦均不包括殯葬服務業等情，有公司登記資料、公司登記表
    影像檔資料查詢清單及公司變更登記表為憑（見本院卷㈠第2
    5頁、個資卷），足見易冠公司、人仁公司、慈顥公司、長
    虹公司依法均不得經營公墓、骨灰（骸）存放設施之殯葬服
    務業甚明。
　3.觀諸兩造間之通話譯文，被告於106年12月11日詢問原告已
    否出售其所有之靈骨塔（見本院卷㈡第15頁），復於同年月1
    2日與原告討論出售靈骨塔之數量及金額（見本院卷㈡第17、
    19頁），並於同年月14日告知原告其為賣方，應負擔稅款，
    欲與其當面討論節稅事宜，而因被告所屬易冠公司目前無此
    商品，故請人仁公司辦理原告與買方演藝工會間之契約等語
    （見本院卷㈡第21至23頁），之後原告於107年12月20日上午
    11時47分，再次與被告確認節稅繳款24萬元之流程（見本院
    卷㈡第25至26頁），經被告於同日下午6時45分，告知已將契
    約書及向原告收取之現金24萬元送至人仁公司等情（見本院
    卷㈡第27頁），核與原告陳稱以提領之現金22萬元及身上既
    有之現金2萬元給付被告相符（見本院卷㈠第323頁），且有
    卷附統一發票、買賣投資受訂單、原告存摺內頁影本可參（
    見本院卷㈠第29、413頁），足信被告確有於附表編號1所示
    時、地，以易冠公司員工名義，為原告居間買賣靈骨塔，且
    因節稅而以人仁公司名義辦理，原告並已給付被告現金24萬
    元甚明。被告辯稱原告給付現金24萬元，係為向原告購買靈
    骨塔云云，洵屬無稽。
　4.又被告於107年1月16日，告知原告人仁公司承辦人將與其聯
    絡確認，同日下午3時1分黃郁齊即與原告聯絡確認有無關於
    稅務之案件，告知原告其姓黃，並相約翌日上午10時見面，
    接著被告於同日下午3時28分聯絡原告，原告則告知被告已
    與黃先生聯絡洽談有關稅務事宜，並相約翌日上午10時見面
    ，被告復於107年1月22日告知原告時間來不及，詢問原告60
    萬元可籌措大約多少，經原告告知一半，之後被告告知原告
    可幫其墊款10萬元，黃郁齊繼而於同日告知原告，被告已替
    其給付10萬元卡件，且於同日與原告相約翌日上午10時交付
    現金，有通話譯文附卷可按（見本院卷㈡第29至33、37至41
    、81頁），復有原告提領50萬元款項之存摺內頁影本（見本
    院卷㈠第415頁），以及黃郁齊記載收受原告50萬元辦理殯葬
    事宜之證明1紙為憑（見本院卷㈠第31頁），堪認黃郁齊為被
    告所述人仁公司處理稅務案件之承辦人員，且原告實際上交
    付黃郁齊50萬元辦理節稅事宜，故被告有與黃郁齊共同為附
    表編號2所示之行為，要無庸疑。被告一再辯稱當時不認識
    黃郁齊，未與黃郁齊共同詐欺原告云云，難認有據。
　5.被告復於107年1月22日、同年2月6日，與原告洽談出售原告
    其他靈骨塔予演藝工會，原告並於同年2月6日詢問黃郁齊有
    關慈顥公司之狀況，及確認之後交易未完成得否回復原狀等
    情，被告、黃郁齊接著於107年2月8日，分別與原告洽談以7
    00萬元辦理節稅之方式處理，拆為500萬元、200萬元（見本
    院卷㈡第43至50、83至89頁），原告因而交付附表編號3所示
    之款項150萬元予黃郁齊，且有黃郁齊所簽立於107年2月9日
    收受148萬元之證明（見本院卷㈠第31頁），以及原告存摺明
    細、本票、150萬元收據各1份可佐（見本院卷㈠第33、417至
    419頁），黃郁齊亦不爭執有向原告收受附表編號3所示之款
    項（見本院卷㈠第95頁），足信被告確有與黃郁齊共同為附
    表編號3所示之行為，原告並交付附表編號3所示之款項合計
    共150萬元予黃郁齊。
　6.關於被告有附表編號4、6所示行為部分，業據原告於另案偵
    查中證述屬實（見臺灣臺北地方檢察署108年度他字第7284
    號偵查卷影卷【下稱偵查卷】第40至43頁），且有通話譯文
    、原告存摺內頁影本、收據、LINE對話紀錄、交易明細、保
    證書、塔位買賣契約書在卷可考（見本院卷㈡第63至67、91
    至103、133至163頁、本院卷㈠第421至423、447至473頁）；
    附表編號5所示行為，亦有通話譯文、存摺內頁影本、收受
    證明、Line對話紀錄為憑（見本院卷㈡第105至108頁、本院
    卷㈠第425至446頁），且經盧啟傑於另案偵查中陳述明確（
    見偵查卷影卷第39、43、68頁），盧啟傑並於另案偵查中陳
    述向原告收取之款項，均已交付被告等語稽詳（見偵查卷影
    卷第39、43頁），於本院審理中盧啟傑亦不爭執有於附表編
    號5所示之時間，自稱為「楊修心」向原告收取附表編號5所
    示之款項，且於收受證明上簽名（見本院卷㈢第29、31頁）
    ，可見被告確有參與附表編號4至6所示之行為，至為明確。
    被告抗辯不認識黃郁齊、「林世華」，附表編號2至6所示行
    為均與其無涉云云，殊難憑採。
　7.而易冠公司於106年9月27日即已停業，且易冠公司、人仁公
    司、慈顥公司、長虹公司均未登記以殯葬服務業為所營事業
    ，業如前述，則被告於106年11月間仍以易冠公司員工名義
    居間買賣靈骨塔，並佯稱轉由人仁公司名義辦理，之後再依
    序改由非以殯葬服務業為業之慈顥公司、長虹公司辦理殯葬
    設施節稅相關事宜，自係對原告施以詐術，致原告陷於錯誤
    ，分別給付附表所示之金額，故被告有對原告為附表所示之
    詐欺行為，堪以認定。
㈡、被告構成共同侵權行為：
　1.按因故意或過失，不法侵害他人之權利者，負損害賠償責任
    ；故意以背於善良風俗之方法，加損害於他人者亦同；違反
    保護他人之法律，致生損害於他人者，負賠償責任。但能證
    明其行為無過失者，不在此限，民法第184條第1項前段、後
    段、第2項分別定有明文。次按，數人共同不法侵害他人之
    權利者，連帶負損害賠償責任。不能知其中孰為加害人者亦
    同；造意人及幫助人，視為共同行為人，民法第185條第1、
    2項亦有明文。
　2.查，被告對原告為附表所示之詐欺行為，致原告陷於錯誤而
    給付附表所示之金額，已如前述，由被告附表所示行為綜合
    觀察，亦可知被告係有計畫性地與黃郁齊、盧啟傑、「林世
    華」共同詐騙原告，主觀上具有故意，且係採取背於善良風
    俗之詐欺方法，加損害於原告，侵害原告之意思決定自由（
    意思決定自由非屬民法第184條第1項前段之權利，而係其他
    人格法益，為民法第184條第1項後段、第2項之侵權行為標
    的－「利益」，參本院於110年度訴字第6295號貳之五㈠之見
    解），故原告依民法第184條第1項後段規定，請求被告負損
    害賠償責任，自屬有據。
㈢、被告應負責任之範圍：　　　
　1.按連帶債務之債權人，得對於債務人中之一人或數人或其全
    體，同時或先後請求全部或一部之給付；連帶債務未全部履
    行前，全體債務人仍負連帶責任；因連帶債務人中之一人為
    清償、代物清償、提存、抵銷或混同而債務消滅者，他債務
    人亦同免其責任；債權人向連帶債務人中之一人免除債務，
    而無消滅全部債務之意思表示者，除該債務人應分擔之部分
    外，他債務人仍不免其責任；連帶債務人相互間，除法律另
    有規定或契約另有訂定外，應平均分擔義務，民法第273條
    第1、2項、第274條、第276條、第280條本文分別定有明文
    。
　2.再按，「債務人應分擔部分之免除，仍可發生絕對之效力，
    亦即債權人與連帶債務人中之一人成立和解，如無消滅其他
    債務人連帶賠償債務之意思，而其同意債權人賠償金額超過
    『依法應分擔額』（同法第280條）者，因債權人就該連帶債
    務人應分擔之部分，並無作何免除，對他債務人而言，固僅
    生相對之效力而無上開條項之適用，但其應允債權人賠償金
    額如低於『依法應分擔額』時，該差額部分，即因債權人對其
    應分擔部分之免除而有該條項規定之適用，並對他債務人發
    生絕對之效力」，此有最高法院98年度台抗字第200號裁定
    可資參照。
　3.本件原告因被詐騙而交付之金額如附表所示，合計共888萬
    元，為兩造所不爭執，而依原告主張及本院認定之事實，共
    同侵權行為人為被告與黃郁齊、「林世華」、盧啟傑共4人
    ，且無證據證明彼此間就應分擔額另有約定，依民法第280
    條本文規定，該等共同侵權行為人即應平均分擔賠償數額，
    故被告等4人內部應分擔額各為222萬元（計算式：8,880,00
    0÷4＝2,220,000）。
　4.又黃郁齊、盧啟傑分別以40萬元、30萬元與原告成立調解，
    且已清償完畢，有調解筆錄可參（見本院111年度移調字第6
    8號卷、本院111年度移調字第67號卷），依原告111年5月25
    日民事撤回起訴暨變更聲明狀及調解筆錄所載給付日期（見
    同上卷、本院卷㈢第73至74頁），渠等均已清償完畢，參以
    上開調解筆錄均載明「原告拋棄對黃郁齊、盧啟傑其餘相關
    民事請求，但不拋棄對於其他共同被告之損害賠償請求權」
    ，而黃郁齊、盧啟傑調解金額低於渠等應分擔額，依上開說
    明，原告即免除黃郁齊、盧啟傑差額部分各182萬元（計算
    式：222萬－40萬＝182萬）、192萬元（計算式：222萬－30萬＝
    192萬），且此對其他債務人生絕對效力。
　5.是以，扣除黃郁齊、盧啟傑各已清償之40萬元、30萬元及差
    額182萬元、192萬元，原告尚得請求被告給付444萬元（計
    算式：888萬－222萬－222萬＝444萬）。原告請求被告賠償444
    萬元，洵有理由，應予准許；逾此部分，則無理由，應予駁
    回。
㈣、末按，給付無確定期限者，債務人於債權人得請求給付時，
    經其催告而未為給付，自受催告時起，負遲延責任。其經債
    權人起訴而送達訴狀，或依督促程序送達支付命令，或為其
    他相類之行為者，與催告有同一之效力；遲延之債務，以支
    付金錢為標的者，債權人得請求依法定利率計算之遲延利息
    ；應付利息之債務，其利率未經約定，亦無法律可據者，週
    年利率為5％，民法第229條第2項、第233條第1項前段及第20
    3條分別定有明文。查，本件原告108年12月18日民事訴訟起
    訴狀繕本於109年2月17日對被告為送達（見本院卷㈠第51頁
    ），109年7月27日民事追加起訴暨擴張聲明狀繕本則於同年
    月30日當庭對被告複代理人為送達（見本院卷㈠第145頁），
    揆諸前揭說明，原告自得請求被告就其中184萬元，給付自
    起訴狀繕本送達翌日（即109年2月18日）起，以及其中260
    萬元（計算式：444萬－184萬＝260萬）自民事追加起訴暨擴
    張聲明狀繕本送達翌日（即109年7月31日）起，均至清償日
    止，按週年利率5％計算之利息。
六、結論：
　　被告有於附表所示時、地，與黃郁齊、「林世華」、盧啟傑
    共同故意為附表所示之詐欺行為，侵害原告意思決定自由之
    利益。又共同侵權行為人黃郁齊、盧啟傑已與原告調解成立
    ，並免除渠等差額部分，且此對被告生絕對效力。從而，原
    告依民法第184條第1項後段、第185條規定，請求被告給付4
    44萬元，及就其中184萬元自起訴狀繕本送達被告翌日（即1
    09年2月18日）起，其中260萬元自民事追加起訴暨擴張聲明
    狀繕本送達翌日（即109年7月31日）起，均至清償日止，按
    週年利率5％計算之利息，為有理由，應予准許；逾此範圍之
    請求，則屬無據，應予駁回。
七、兩造均陳明願供擔保聲請宣告假執行或免為假執行，經核均
    與法律規定相符，爰分別酌定相當擔保金額予以宣告。至原
    告就敗訴部分陳明願供擔保聲請宣告假執行，因訴之駁回而
    失所依據，不予准許。
八、本件事證已臻明確，兩造其餘攻擊、防禦方法及所提證據，
    經核均與判決結果不生影響，爰不一一論列，併此敘明。
九、訴訟費用負擔之依據：民事訴訟法第79條。
中　　華　　民　　國　　111 　年　　10　　月　　28　　日
                  民事第八庭    法　官　吳佳樺
以上正本係照原本作成。
如對本判決上訴，須於判決送達後20日內向本院提出上訴狀。如
委任律師提起上訴者，應一併繳納上訴審裁判費。
中　　華　　民　　國　　111 　年　　10　　月　　28　　日
                                書記官  黃湘茹
附表：
編號 詐騙行為  交付款項時間、地點 交付金額（新臺幣）/收款人員 1 詹宸翔於106年11月間，撥打電話予原告，自稱為易冠公司業務員，誆稱易冠公司可居間「演藝人員工會」向原告購買殯葬商品，原告則須先交付賣得價金之5％稅款，進行「節省交易稅」流程。 106年12月20日，在臺北市○○區○○路0段00號麥當勞 24萬元/詹宸翔 2 詹宸翔、黃郁齊分別於107年1月19日、同年月22日，復向原告訛稱「演藝工會」需款辦理節稅。 107年1月23日，在臺北市○○區○○路0段00號賣當勞 50萬元/黃郁齊 3 詹宸翔、黃郁齊於107年1月22日至同年2月6日間，向原告訛稱「演藝工會」欲再加購殯葬商品，須先繳納150萬元辦理節稅。 107年2月9日，在臺北市○○區○○路0段00號路易莎咖啡廳 148萬元臺支本票/黃郁齊     107年2月13日，在臺北市○○區○○路0段00號麥當勞 2萬元/黃郁齊   小計 150萬元 4 詹宸翔於107年2月13日至同年3月9日間，在萬華區星巴克，由假冒演藝工會人員真實姓名年籍不詳之「林世華」，訛稱需增加節稅額度，始能優先進行交易。 107年3月9日下午2時，在詹宸翔駕駛之車輛內 214萬元/詹宸翔轉交「林世華」   107年3月15日，在臺北市○○區○○路0段00號之路易莎咖啡廳 6萬元/詹宸翔   小計 220萬元 5 詹宸翔、自稱為長虹公司高層之「林世華」於107年4月10日，在臺北市○○區○○路0段00號麥當勞，向原告訛稱原告以自己名義出資300萬元，認購某專案中無主墓之搬遷費、安置費，將使原告優先交易成功。 107年4月19日，在台北市建國北路與長春路口之7-11便利商店 85萬元/自稱為「楊修心」之盧啟傑   107年4月25日，在臺北市○○區○○○路0段0○0號郵局騎樓 142萬元/盧啟傑   小計 227萬元 6 詹宸翔於107年9月間，向原告保證如事後交易不成，將退還所有因節稅而給付之款項。 107年9月20日，在臺北市○○區○○路0段00號之路易莎咖啡廳 187萬元/詹宸翔轉交「林世華」   107年10月9日，在臺北市○○區○○路0段00號之路易莎咖啡廳 30萬元/詹宸翔   小計 217萬元 合計   888萬元